臺灣板橋地方法院刑事判決　　　　　　　100年度訴字第520號
公　訴　人　臺灣板橋地方法院檢察署檢察官
被　　　告　陳昶宏
上列被告因違反毒品危害防制條例案件，經檢察官提起公訴（一
百年度毒偵字第六０五號），本院合議庭裁定由受命法官獨任行
簡式審判程序，並判決如下：
    主  文
陳昶宏施用第一級毒品，累犯，處有期徒刑拾月；又施用第二級
毒品，累犯，處有期徒刑伍月。應執行有期徒刑壹年。
    事  實
一、陳昶宏前於民國八十二年間因恐嚇案件，經本院以八十二年
    度年度少訴字第一０號判處有期徒刑六月，緩刑三年確定（
    第一案）；又於緩刑期間犯搶奪罪，經本院以八十四年度少
    訴字第一一七號判處有期徒刑十月確定，自八十四年十二月
    二十三日至八十五年八月二十九日執行（第二案）；又因竊
    盜罪，經本院以八十四年度少易字第一九號判處有期徒刑十
    月確定，接續自八十五年八月三十日至八十六年四月十三日
    執行（第三案）；前開第一案之緩刑宣告亦於八十五年一月
    三十一日經本院以八十五年度撤緩字第二二號撤銷，並接續
    前案自八十六年四月十四日起開始執行；以上第一、二、三
    案接續執行後，於八十五年十一月二十九日假釋出監（預定
    假釋縮刑期滿日為八十六年九月十七日；下稱第一次假釋）
    。又於假釋期間違反藥事法及麻醉藥品管理條例案件，經臺
    灣高等法院以八十六年度上訴字第三七九七號判處有期徒刑
    四月（轉讓禁藥）、五月（施用安非他命），應執行有期徒
    刑七月確定，自八十六年十月二十九日至四十七年五月二十
    三日執行（第四案）；再於八十六年間因搶奪案件，經本院
    以八十六年度訴字第一三六０號判處有期徒刑二年確定，自
    八十七年五月二十四日至八十八年十二月三十日（第五案，
    其中八十七年八月二十日至九月十日另案執行觀察勒戒）；
    以上第四、五案經定執行刑有期徒刑二年七月，自八十六年
    十月二十九日起至八十八年十二月三十日執行。再因販賣第
    二級毒品案件，經臺灣高等法院於八十七年九月三日以八十
    七年度上更一字第二八０號判處有期徒刑五年四月確定，自
    八十八年十二月三十一日起至九十四年四月十五日執行（第
    六案）；嗣經撤銷首揭第一、二、三案件之第一次假釋後，
    自九十四年四月十六日起執行殘刑九月又二十五日（預計自
    九十四年四月十六日至九十五年二月九日執行完畢），以上
    各案件合計八年八月二十五日，於九十一年四月四日縮短刑
    期假釋出監（預計九十四年十月二日假釋縮刑期滿執行完畢
    ；下稱第二次假釋）。又因在第二次假釋中再犯施用毒品，
    違反保護管束情節重大，經撤銷假釋，自九十三年一月九日
    起執行殘刑三年五月又二十八日；另於九十二年間因搶奪案
    件，經本院以九十二年度訴字第一八０五號判處有期徒刑一
    年，上訴後，嗣經撤回上訴而確定；又於九十三年間因竊盜
    案件，經本院以九十二年度易字第二二七七號判處有期徒刑
    一年四月確定；復因施用毒品等案件，經本院以九十三年度
    訴字第四七六號判處有期徒刑五月、七月，應執行有期徒刑
    十月確定。上開各罪經本院以九十六年度聲減字第四四四七
    號裁定減刑，定應執行有期徒刑一年六月確定，並與上開第
    二次假釋經撤銷後應執行殘刑三年五月二十八日接續執行，
    於九十七年十月二日縮刑期滿執行完畢（於本案構成累犯）
    。
二、陳昶宏另於八十六年間因施用第二級毒品案件，審理中經臺
    灣高等法院裁定送觀察、勒戒後，認無繼續施用毒品傾向，
    由同法院於八十七年九月二十九日以八十七年度上易字第二
    六三七號判處免刑確定；復於九十二年間因施用毒品案件，
    經本院以九十二年度毒聲字第一五九一號裁定觀察、勒戒，
    因認有繼續施用毒品傾向，經本院以九十二年度毒聲字第三
    三八五號裁定令入戒治處所施以強制戒治，嗣於九十三年一
    月九日因法律修正報結出所。其明知海洛因、甲基安非他命
    業經毒品危害防制條例第二條第二項第一款、第二款規定，
    列為第一、二級毒品管理，均不得非法持有及施用；詎竟基
    於施用第一級毒品海洛因之犯意，於九十九年十一月二十二
    日上午九時許，在臺北縣三重市（現改制為新北市三重區○
    ○○街九十八號住處，將海洛因以開水稀釋後，利用針筒注
    射之方式，施用第一級毒品海洛因一次；又於同日上午九時
    十分許，另行基於施用第二級毒品甲基安非他命之犯意，在
    上址住處將甲基安非他命置於玻璃球吸食器內，再點火加熱
    燒烤產生白煙吸聞之方式，施用第二級毒品甲基安非他命一
    次。嗣於九十九年十一月二十二日下午九時三十分許，在臺
    北縣三重市（現改制為新北市三重區○○○○路一八六號前
    為警查獲，經得其同意採尿送驗，結果呈鴉片類及安非他命
    類陽性反應，始悉上情。
三、案經臺北縣政府（現改制為新北市政府）警察局三重分局報
    請臺灣板橋地方法院檢察署檢察官偵查起訴，陳昶宏於本院
    準備期日中就被訴事實為有罪陳述，經合議庭裁定由受命法
    官獨任行簡式審判程序。
    理  由
一、按除被告所犯為死刑、無期徒刑、最輕本刑為三年以上有期
    徒刑之罪或高等法院管轄第一審案件者外，於第一次審判期
    日前之準備程序進行中，被告先就被訴事實為有罪之陳述時
    ，審判長得告知被告簡式審判程序之旨，並聽取當事人、代
    理人、辯護人及輔佐人之意見後，裁定進行簡式審判程序，
    刑事訴訟法第二百七十三條之一第一項定有明文。經核本件
    被告所犯係死刑、無期徒刑、最輕本刑為三年以上有期徒刑
    以外之罪，其於準備程序中就被訴事實為有罪之陳述，經法
    官告知簡式審判程序之旨，並聽取公訴人及被告之意見後，
    本院合議庭認宜進行簡式審判程序，爰依上揭規定合議裁定
    由受命法官獨任進行簡式審判程序，合先敘明。
二、訊據被告陳昶宏對於上揭時地，施用第一級毒品海洛因、第
    二級毒品甲基安非他命之犯罪事實，於本院審理中坦承不諱
    ；而被告之尿液經送鑑定結果，確呈海洛因代謝物嗎啡、甲
    基安非他命陽性反應，有臺灣檢驗科技股份有限公司九十九
    年十二月八日第ＵＬ二０一０Ｂ0000000號（檢體編
    號Ｃ0000000）濫用藥物尿液檢驗報告書及尿液代號
    對照表各一紙在卷可稽（偵卷第四、五頁），是被告於上揭
    時地有施用毒品海洛因、甲基安非他命之犯行，堪予認定。
三、按九十二年七月九日新修正並於九十三年一月九日施行之毒
    品危害防制條例刪除「二犯」及「三犯」之規定，一改修法
    前繁雜之處遇程序，僅將施用毒品者簡化區分為「初犯」「
    再犯」，並認施用毒品者係屬病患性犯人，以觀察、勒戒戒
    除其身癮，並以強制戒治去除其心癮。經觀察、勒戒或強制
    戒治執行完畢釋放後，若係五年後再犯該條例第十條施用毒
    品罪者，與同條例第二十條第一項、第二項關於「初犯」之
    處理方式相同，檢察官應先聲請法院裁定令被告入勒戒處所
    觀察、勒戒，並視有無繼續施用毒品傾向，決定應予釋放、
    為不起訴之處分，或應聲請法院裁定令入勒戒處所強制戒治
    ；若係五年內「再犯」同條例第十條施用毒品罪者，依同條
    例第二十三條第二項規定，檢察官則應依法追訴。觀諸該條
    例第二十條第三項之修正理由：「觀察、勒戒或強制戒治五
    年後再犯者，顯見前所實施之觀察、勒戒或強制戒治已足以
    遮斷其施用毒品之癮，為期自新及協助其戒除毒癮，對此五
    年後再犯者，爰明定仍適用初犯之規定，先經觀察、勒戒、
    強制戒治之程序。」及同條例第二十三條第二項之修正理由
    ：「為配合簡化施用毒品犯之刑事處遇程序，並鑑於經觀察
    、勒戒或強制戒治執行完畢釋放後五年內再犯者，其再犯率
    甚高，原據以實施之觀察、勒戒及強制戒治既已無法收其實
    效，自應施以刑事處遇。」顯然如施用毒品者係前經觀察、
    勒戒或強制戒治等治療程序執行完畢五年後，始再施用毒品
    之「初犯」，因前所執行之觀察、勒戒或強制戒治已足收戒
    除毒癮之效，自應重新執行觀察、勒戒或強制戒治等治療程
    序，並於治療程序執行完畢後，由檢察官為不起訴處分，毋
    庸對之追訴處罰；反之，在「再犯」之情形，因其先前所為
    治療程序顯未能收戒斷毒癮之效，且考量施用毒品者之再犯
    率偏高，乃簡化其刑事處遇程序，而逕予追訴處罰，不再施
    以治療程序。參酌上開立法理由，修正毒品危害防制條例就
    施用毒品者，祇於「初犯」及「五年後再犯」二種情形，有
    其追訴條件之限制，即須於初犯經觀察、勒戒或強制戒治釋
    放後，「五年內均無施用毒品之行為」，始能認其前所實施
    之觀察、勒戒或強制戒治已足遮斷毒癮，而得於五年後再犯
    時，再予適用初犯之規定，重行觀察、勒戒等程序。倘五年
    內已經再犯，被依法追訴處罰，縱其第三次（或第三次以上
    ）施用毒品之時間在初犯釋放五年以後，即與「五年後再犯
    」之情形有別，且因已於「五年內再犯」，顯見其再犯率甚
    高，原實施觀察、勒戒或強制戒治，已無法收其實效，而無
    五年戒斷期之存在，自無再經觀察、勒戒及強制戒治之必要
    ，應由檢察官逕行起訴，始符新法修正之本旨。經查，本案
    被告於八十六年間因施用毒品案件，經觀察、勒戒後，認無
    繼續施用毒品傾向，而經法院判決免刑，又於五年內再犯施
    用毒品案件，為觀察、勒戒後，認有繼續施用毒品傾向，而
    經法院裁定強制戒治，足認被告經上開觀察、勒戒之執行後
    ，未足以遮斷其施用毒品之癮，自與前揭條例第二十條第三
    項之規定僅得適用於「再犯」之情形不合（此有最高法院九
    十五年度台非字第五九號判決可參），故本件公訴人逕向本
    院提起追訴，於法要無不合，附此陳明。綜上，本案事證明
    確，被告犯行堪以認定，應依法論科。
四、核被告所為，係犯毒品危害防制條例第十條第一項之施用第
    一級毒品海洛因罪，及同條第二項之施用第二級毒品甲基安
    非他命罪。其施用第一級毒品海洛因前持有海洛英，施用第
    二級毒品甲基安非他命前持有甲基安非他命之低度行為，均
    應為施用之高度行為所吸收，不另論罪。又被告有事實欄所
    述之前科，於九十七年十月二日縮短刑期執行完畢，有臺灣
    高等法院被告全國刑案紀錄表可憑，其於刑之執行完畢後五
    年內，故意再犯本件有期徒刑以上之刑之二罪，均為累犯，
    應各依刑法第四十七條第一項之規定加重其刑。被告分別施
    用毒品海洛因、甲基安非他命，所犯二罪犯意各別，行為互
    殊，應分論併罰。又被告係分別施用毒品海洛因、甲基安非
    他命，業據其供承在卷，公訴意旨認係一行為觸犯數罪名之
    想像競合犯，尚有誤會。爰審酌被告犯罪之動機、目的、手
    段，有多次施用毒品之紀錄，歷經觀察勒戒、強制戒治、科
    刑之執行，仍無法戒絕惡習，顯見其自制力薄弱，犯罪所生
    之危害，惟此僅屬自戕之行為，犯罪後坦承犯行，態度尚稱
    良好等一切情狀，分別量處如主文所示之刑，並定其應執行
    之刑，以資儆懲。
據上論斷，應依刑事訴訟法第二百七十三條之一第一項、第二百
九十九條第一項前段，毒品危害防制條例第十條第一項、第二項
，刑法第十一條前段、第四十七條第一項、第五十一條第五款，
判決如主文。
本案經檢察官李超偉到庭執行職務。
中    華    民    國   100    年    4     月    14    日
                        刑事第一庭  法  官  鄭水銓
以上正本證明與原本無異。
如不服本判決應於收受判決後十日內向本院提出上訴書狀，並應
敘述具體理由。其未敘述上訴理由者，應於上訴期間屆滿後二十
日內向本院補提理由書（均須按他造當事人之人數附繕本）「切
勿逕送上級法院」。
                                    書記官  洪紹甄
中    華    民    國   100    年    4     月    15    日
附錄本案論罪科刑法條全文：
毒品危害防制條例第十條：
施用第一級毒品者，處六月以上五年以下有期徒刑。
施用第二級毒品者，處三年以下有期徒刑。